【裁判字號】    98,附民,544
【裁判日期】    990119
【裁判案由】    誣告
【裁判全文】
臺灣高雄地方法院刑事附帶民事訴訟判決
                                     98年度附民字第544號
原    告  乙○○
被    告  甲○○
上列被告因本院98年度訴字第1690號誣告案件，經原告提起附帶
民事訴訟，請求損害賠償，本院判決如下：
    主  文
被告應給付原告新台幣伍萬元，及自民國九十八年九月三日起至
清償日止，按週年利率百分之五計算之利息。
原告其餘之訴及該部分假執行之聲請均駁回。
本判決第一項得假執行。
    事實及理由
一、原告起訴主張：被告明知原告於民國95年12月1 日，並未與
    劉玉央、劉玉琴、楊素卿、周耀墀等人，在高雄縣田寮鄉○
    ○路68之50號之斗姥廟內，共同對其為傷害行為，竟為使原
    告受刑事處分，於96年5 月28日，具狀向臺灣高雄地方法院
    檢察署（下稱高雄地檢署）提出告訴，誣指原告涉犯刑法傷
    害罪嫌，嗣高雄地檢署檢察官偵查後，以96年度偵字第3051
    9 號為不起訴處分確定，始還原告清白。被告誣告原告涉犯
    傷害罪嫌，致原告遭受刑事偵查，侵害原告之名譽權，且精
    神及心理上均遭受極大折磨，是原告自得依民法第184 條第
    1 項前段、第195 條第1 項規定，請求被告賠償其精神上所
    受損害等語。並聲明求為判決：(1)被告應給付原告新臺幣（
    下同）20萬元，及自起訴狀繕本送達被告之翌日起至清償日
    止，按週年利率百分之5 計算之利息；(2)請准宣告假執行。
二、被告則以：伊對原告提出傷害罪告訴乙事，伊承認有疏忽，
    但伊並無資力賠償原告20萬元等語。並聲明求為判決：駁回
    原告之訴及假執行之聲請。
三、按附帶民事訴訟之判決，應以刑事訴訟判決所認定之事實為
    據，刑事訴訟法第500 條前段定有明文。本件被告甲○○明
    知原告於民國95年12月1 日，並未與劉玉央、劉玉琴、楊素
    卿、周耀墀等人，在高雄縣田寮鄉○○路68之50號之斗姥廟
    內，共同對其為傷害行為，竟於96年5 月28日，具狀向高雄
    地檢署誣告原告涉犯刑法傷害罪嫌等事實，業經本院以98年
    度訴字第1690號刑事判決認定明確，參諸前揭規定，本院自
    應以上開刑事判決認定之事實為據。
四、按因故意或過失，不法侵害他人之權利者，負損害賠償責任
    ；故意以背於善良風俗之方法，加損害於他人者亦同；不法
    侵害他人之身體、健康、名譽、自由、信用、隱私、貞操，
    或不法侵害其他人格法益而情節重大者，被害人雖非財產上
    之損害，亦得請求賠償相當之金額，民法第184 條第1 項、
    第195 條第1 項分別定有明文。查本件原告遭被告誣指犯罪
    之事實，業經認定如前，是原告之名譽權受被告不法侵害，
    精神上亦受有相當之痛苦，應堪認定。從而，原告依前開民
    法侵權行為之法律關係，請求被告賠償因名譽權受侵害所受
    之精神上損害，自屬有據。
五、按名譽被侵害者，關於非財產上之損害，加害人雖亦負賠償
    責任，但以相當之金額為限，民法第195 條第1 項定有明文
    。所謂相當，自應以實際加害情形與其名譽影響是否重大，
    及被害者之身分地位與加害人經濟狀況等關係定之；且慰藉
    金之賠償須以人格權遭遇侵害，使精神上受有痛苦為必要，
    其核給之標準固與財產上損害之計算不同，然非不可斟酌雙
    方身分資力與加害程度，及其他各種情形核定相當之數額，
    最高法院47年台上字第1221號判例、51年台上字第223 號判
    例意旨可資參照。經查，原告之最高學歷為國中畢業，現從
    事道士工作，家庭經濟狀況小康；而被告之最高學歷為國小
    畢業，現從事幫人看面相、算面之工作，家庭經濟狀況小康
    等情，有警詢筆錄2 份可證（見影一卷第14、22頁）。本院
    審酌前開各情，及原告因被告誣告而名譽權受損，及遭受多
    次刑事偵查之精神痛苦等一切情狀，認原告請求被告賠償之
    精神慰撫金數額，以5 萬元為適當。原告主張精神慰撫金數
    額為20萬，尚屬過高。
六、綜上所述，原告依民法第184 條第1 項前段、第195 條第1
    項之侵權行為法律關係，請求被告賠償精神慰撫金5 萬元，
    及自起訴狀繕本送達之翌日即98年9 月3 日起至清償日止，
    按年息5%計算之利息部分，為有理由，應予准許。原告逾此
    範圍之請求，則無理由，應予駁回。
七、本件原告勝訴部分，所命給付金額未逾50萬元，爰依民事訴
    訟法第389 條第1 項第5 款規定，依職權宣告假執行。至原
    告敗訴部分，其假執行之聲請，已失依附，應予駁回。
據上論結，本件原告之訴為一部有理由、一部無理由，依刑事訴
訟法第502 條第1 項、第2 項、第491 條第10款，民事訴訟法第
389 條第1 項第5 款，判決如主文。
中    華    民    國    99    年    1     月    19    日
                  刑事第二庭  審判長法  官  吳進寶
                                    法  官  施盈志
                                    法  官  羅立德
以上正本證明與原本無異。
如不服本判決應於收受送達後10日內向本院提出上訴書狀，其未
敘述上訴之理由者並得於提起上訴後10日內向本院補提理由書（
均須按他造當事人之人數附繕本）。
本判決非對於刑事訴訟之判決有上訴時不得上訴。
中    華    民    國    99    年    1     月    19    日
                                    書記官  賴朱梅


司法院資訊處製作；財團法人民間司法改革基金會備份。
